【裁判字號】    95,上訴,910
【裁判日期】    950630
【裁判案由】    常業詐欺
【裁判全文】
臺灣高等法院臺中分院刑事判決         95年度上訴字第910號
上  訴  人
即  被  告  丙○○
                      弄4號4.
選任辯護人  李清輝  律師
            張貴閔  律師
上列上訴人因常業詐欺案件，不服臺灣臺中地方法院95年度易字
第308號中華民國95年3月2日第一審判決（起訴案號：臺灣臺中
地方法院檢察署94年度偵字第20789號），提起上訴，本院判決
如下：
    主  文
原判決撤銷。
丙○○共同常業詐欺，處有期徒刑壹年壹月。
    事  實
一、丙○○素行不佳，前曾犯賭博罪（未構成累犯），詎仍不知
    悔改，復自民國（下同）九十四年十月間起與真實姓名年籍
    均不詳年約四十歲綽號叫「高先生」及年約四十歲綽號叫「
    小楊」之成年男子等人共同基於常業詐欺之犯意聯絡，共組
    詐欺集團。先透過詐欺集團成員利用電腦網路拍賣網站，以
    謊稱拍賣商品等傳遞不實訊息之方式，使不知情之Ｂ○○○
    、癸○○、玄○○、己○○、丑○○、辰○○、卯○○、壬○○、Ｄ○○、Ａ○○、亥○○、戊○○、地○○、天○○
    、巳○○、辛○○、徐正祥、子○○、Ｅ○○、黃○、未○○、甲○○、寅○○、Ｃ○○、Ｆ○○、酉○○、乙○○、
    庚○○、Ｈ○○、宙○○、戌○○、宇○○、午○○、申○○、丁○○等人陷於錯誤，出價標得商品後而分別匯款新台
    幣（下同）三千九百元、十七萬二千九百七十九元、二千四
    百元、六千五百元、一千五百元、六千一百元、四千一百元
    、五千元、三萬九千七百元、三千八百五十元、一千六百八
    十元、六千二百二十元、七千四百元、九千五百元、一萬二
    千一百元、一千二百元、三千四百元、五千五百元、四千一
    百元、四千三百元、一千六百三十元、六千五百元、六千二
    百元、一千二百元、二萬元、八千一百元、三千九百元、四
    千八百元、一千八百元、二千三百五十元、九千七百元、二
    萬一千四百元、二千零九十九元、一千五百元、二千二百元
    等至其等所指定之帳戶內後，丙○○乃自九十四年十一月五
    日起由「小楊」透過「高先生」將人頭帳戶之提款卡及密碼
    ，在新竹縣竹北市○○街六四五號丙○○所經營之台園飲食
    店（自助餐店）內交付並告知丙○○。待丙○○取得該提款
    卡及密碼後，再由「小楊」打電話通知丙○○，由丙○○持
    該提款卡至金融機構之自動櫃員機測試提款卡及提領現金，
    每日提領款項為一萬元至十餘萬元不等（即俗稱「車手」）
    ，平均約三、四萬元。待丙○○領得現金後，隨即將所領得
    之現金匯入「小楊」所指定之帳戶內。丙○○每次提領現金
    均可獲得所提領現金數額一成之報酬，然後以該所得之報酬
    作為償還債款之用，並賴以為生，以此為常業。嗣經警先於
    九十四年十二月二十一日下午十六時五十分，在上開丙○○
    所經營之台園飲食店（自助餐店）查獲丙○○，並扣得「高
    先生」所交付供犯罪所用之金融卡四張、手機（含門號）一
    支、記事本一本及現金七萬元（其中二萬五千元是丙○○遭
    查獲當日提領之被害人款項，另外四萬五千元是丙○○上開
    店之營業所得，欲支付租金、水電雜支用），及丙○○提領
    款項後匯款給「高先生」及「小楊」現金之郵政跨行匯款申
    請書、華南商業銀行匯款回條聯、台新銀行自動櫃員機交易
    明細表、回條各一紙等。
二、案經臺中市警察局第一分局報請臺灣臺中地方法院檢察署檢
    察官偵查起訴及由該署檢察官移送併辦（95年度偵字第1138
    3號）。
    理  由
一、上開犯罪事實，業據上訴人即被告（下稱被告）丙○○於警
    詢、偵查、原審及本院審理時分別供認不諱，核與被害人Ｂ
    ○○○、癸○○、玄○○、己○○、丑○○、辰○○、卯○○、壬○○、Ｄ○○、Ａ○○、亥○○、戊○○、地○○、
    天○○、巳○○、辛○○、徐正祥、子○○、Ｅ○○、黃○
    、未○○、甲○○、寅○○、Ｃ○○、Ｆ○○、酉○○、乙○○、庚○○、Ｈ○○、宙○○、戌○○、宇○○、午○○
    、申○○、丁○○等人證述之情節相符，並有扣案之上開金
    融卡四張、手機（含門號）一支、記事本一本、現金七萬元
    （其中二萬五千元是被告丙○○遭查獲當日提領之被害人款
    項，另外四萬五千元是被告丙○○前開店之營業所得，欲支
    付租金、水電雜支用）等足稽。此外復有郵政跨行匯款申請
    書、華南商業銀行匯款回條聯、台新銀行自動櫃員機交易明
    細表、、中國信託客戶交易明細表、中國農民銀行交易明細
    表、郵政國內匯款執據、郵政存簿儲金儲金簿、中國信託商
    業銀行對帳單、中國信託存款存摺、合作金庫銀行活期儲蓄
    存款存摺、中華郵政公司自動櫃員機儲戶交易明細表、復華
    銀行綜合存款存摺、寶華銀行存摺、土地銀行自動櫃員機存
    戶交易明細表、國泰世華銀行活期儲蓄存款、存摺存款往來
    明細、台北國際商業銀行活期儲蓄存款存摺、台灣中小企業
    銀行自動櫃員機存戶交易明細表、三信商業銀行活期儲蓄存
    款、彰化商業銀行存摺、華南商業銀行活期儲蓄存款存摺、
    中國信託自動櫃員機存戶交易明細表、中華郵政公司自動櫃
    員機儲戶交易明細表、新竹國際商銀自動櫃員機儲戶交易明
    細表、新竹國際商業銀行存摺、花蓮市第二信用合作社活期
    儲蓄存款存摺、自動化服務機器跨行轉帳交易明細資料、立
    約人確認「存款相關服務性業務約定條款」約定書及雅虎奇
    摩拍賣網站列印資料多張等影本在卷足按。至被告於本院審
    理時雖翻異部分前供，改稱其每日提領之款項僅為二、三萬
    元云云，惟被告每日最少提款為一萬元，最多十幾萬元，平
    均每日約提款三、四萬元等情，業據被告於偵查時自白在卷
    （見二０七八九號偵查卷第九頁），足見被告此部分所辯顯
    係事後避重就輕之詞，不足採信。是罪證明確，被告之犯行
    堪以認定。
二、按當事人或辯護人於法院調查證據時，知被告以外之人於審
    判外之陳述不得為證據之情形，而未於言詞辯論終結前聲明
    異議者，視為同意作為證據，刑事訴訟法第一百五十九條之
    五第二項定有明文。查本件被告及其選任辯護人對於被害人
    Ｂ○○○、癸○○、玄○○、己○○、丑○○、辰○○、卯
    ○○、壬○○、Ｄ○○、Ａ○○、亥○○、戊○○、地○○
    、天○○、巳○○、辛○○、徐正祥、子○○、Ｅ○○、黃
    ○、未○○、甲○○、寅○○、Ｃ○○、Ｆ○○、酉○○、
    乙○○、庚○○、Ｈ○○、宙○○、戌○○、宇○○、午○○、申○○、丁○○等人上開於警詢時之審判外陳述，並未
    於言詞辯論終結前聲明異議，依刑事訴訟法第一百五十九條
    之五第二項之規定，視為同意作為證據。且本院審酌上開被
    害人言詞陳述作成時並非在非自由意志之情況下所為之陳述
    ，且距離案發時間較近，較為真實，認該言詞陳述適當，依
    同條第一項之規定，自得為證據，併此敘明。
三、按刑法上所謂常業犯，指反覆以同種類行為為目的之社會活
    動之職業性犯罪而言，至於犯罪所得之多寡，是否恃此犯罪
    為唯一之謀生職業，則非所問，縱令兼有其他職業，仍無礙
    於該常業犯罪之成立（最高法院八十五年度台上字第五一○
    號判例參照）。查本件被告與「高先生」、「小楊」等成年
    男子所組成之詐欺集團，利用電腦網路拍賣網站，以謊稱拍
    賣商品等傳遞不實訊息之方式，向不特定之民眾詐取財物，
    時間約達二月，被害人多達三十餘人，平均每日詐欺所得約
    三、四萬元，所得財物不貲，足見其等均係賴此為生，以此
    為業，為常業犯無疑，縱令被告同時亦經營上開自助餐店，
    惟被告參與上開詐欺行為，其每日可得三、四千元（三、四
    萬元之一成），顯見被告係以此為主要經濟來源，並賴以為
    生，其係反覆以詐欺行為為目的之社會活動之職業性犯罪，
    縱令同時兼營自助餐店，亦不影響其常業犯罪之成立。被告
    （選任辯護人）具狀辯稱其非常業犯，並不足取。核被告所
    為，係犯刑法第三百四十條之常業詐欺罪。被告與「高先生
    」、「小楊」等成年男子間，具有犯意聯絡及行為分擔，均
    為共同正犯。至被害人玄○○、己○○、丑○○、辰○○、
    卯○○、壬○○、Ｄ○○、Ａ○○、亥○○、戊○○、地○○、天○○、巳○○、辛○○、徐正祥、子○○、Ｅ○○、
    黃○、未○○、甲○○、寅○○、Ｃ○○、Ｆ○○、酉○○
    、乙○○、庚○○、Ｈ○○、宙○○、戌○○、宇○○、午
    ○○、申○○、丁○○等人部分雖未經起訴，但因與起訴部
    分係屬實質上一罪，為起訴效力所及，本院自應併予審判。
    原審予以論罪科刑，固非無見，惟查（一）原判決就被害人
    玄○○、己○○、丑○○、辰○○、卯○○、壬○○、Ｄ○○、Ａ○○、亥○○、戊○○、地○○、天○○、巳○○、
    辛○○、徐正祥、子○○、Ｅ○○、黃○、未○○、甲○○
    、寅○○、Ｃ○○、Ｆ○○、酉○○、乙○○、庚○○、Ｈ
    ○○、宙○○、戌○○、宇○○、午○○、申○○、丁○○
    等人部分未及併予審判，已有未合。（二）沒收除違禁物外
    ，以屬於犯人者為限，刑法第三十八條第三項定有明文。查
    本件扣案之上開金融卡四張及手機（含門號）一支，雖係供
    本件犯罪所用之物，且係由「小楊」透過「高先生」所轉交
    予被告之物，但並非被告或共犯「高先生」、「小楊」等成
    年人所有，有扣案之上開金融卡及手機足按，原判決依刑法
    第三十八條第一項第二款之規定予以宣告沒收，自有違誤。
    （三）被告係犯常業詐欺罪，已如前述，原判決理由欄三第
    八行、第十行均誤載為常業竊盜罪，亦有可議。被告上訴意
    旨指摘原判決量刑過重，雖無理由，但原判決既有上述可議
    之處，應由本院將原判決予以撤銷改判。爰審酌被告利用電
    腦網路拍賣網站，以謊稱拍賣商品等傳遞不實訊息之方式，
    向不特定之民眾詐取財物，危害金融秩序及交易安全非輕，
    惟被告僅係本件犯罪之車手，並非主謀，且犯後已分別與被
    害人Ｂ○○○、癸○○等二人達成民事和解（有和解筆錄及
    和解書等各一份在卷可按），及其犯罪之動機、目的、手段
    、犯後坦承犯罪等一切情狀，量處被告如主文第二項所示之
    刑，以示懲儆。至扣案之上開現金七萬元，其中二萬五千元
    係被告於遭查獲當日提領之詐欺款項，應查明後發還被害人
    ；另外四萬五千元係被告上開自助餐店之營業所得，欲支付
    租金、水電雜支用，業據被告於原審陳述明確，並非為被告
    因犯罪所得之物，故不予宣告沒收；另其餘扣案之物，並非
    違禁物，亦不予宣告沒收。又被告素行不佳，前曾有賭博罪
    之犯罪前科（有台灣高等法院被告前案紀錄表足按），且本
    件又係常業犯，尚難認其並無再犯之虞，故不予宣告緩刑。
    均附此說明。
四、據上論結，應依刑事訴訟法第三百六十九條第一項前段、第
    三百六十四條、第二百九十九條第一項前段、刑法第二十八
    條、第三百四十條、罰金罰鍰提高標準條例第一條前段，判
    決如主文。
本案經檢察官Ｇ○○到庭執行職務。
中    華    民    國    95    年    6    月    30    日
               刑事第八庭  審判長法  官  羅  得  村
                                 法  官  陳  宏  卿
                                 法  官  劉  榮  服
上列正本證明與原本無異。
如不服本判決應於收受送達後十日內向本院提出上訴書狀，其未
敘述上訴之理由者並得於提起上訴後十日內向本院補提理由書（
均須按他造當事人之人數附繕本）。
                                 書記官  周  巧  屏
中    華    民    國    95    年    7     月    4     日
附錄論罪科刑實體法條文：
刑法第三百三十九條（普通詐欺罪） ：
意圖為自己或第三人不法之所有，以詐術使人將本人或第三人之
物交付者，處五年以下有期徒刑、拘役或科或併科一千元以下罰
金。
(罰金部份業經提高十倍為一萬元)
以前項方法得財產上不法之利益或使第三人得之者，亦同。
前二項之未遂犯罰之。
刑法第三百四十條：
以犯第三百三十九條之罪為常業者，處一年以上七年以下有期徒
刑，得併科五萬元以下罰金。
                                                      Ｆ


司法院資訊處製作；財團法人民間司法改革基金會備份。
